ACORDAO-COMPLETO-2348955

ACÓRDÃO DE RELAÇÃO

ACÓRDÃO DE RELAÇÃO 2114/2019 ATA 8/2019 - SEGUNDA CÂMARA

Acórdão 2114/2019-TCU-Segunda Câmara
Trata-se de tomada de contas especial instaurada pela Empresa Brasileira de Correios e Telégrafos - ECT em desfavor de Sérgio Moura, gerente da agência de correios (AC) de São Bernardo/MA em razão de diferença de numerário, a menor, no caixa retaguarda (CRE) da referida agência. 
A AC de São Bernardo/MA foi alvo de assalto em 26/1/2017, tendo sido subtraída a quantia de R$ 131.530,47, conforme Boletim de Ocorrência juntado aos autos (peça 4, p. 6) . A imputação de responsabilidade ao empregado teria se dado em razão de o mesmo ter deixado o cofre com fechadura eletrônica de retardo sem programação de bloqueio, contrariando suposto descumprimento das normas de segurança contidas no MANSEG, Mód. 4, Cap. 3, item 2.1, subitens 2.1.3. e 2.1.3.1.
Considerando que o fato de terceiro (assalto) foi determinante para ocasionar o dano ao patrimônio da Empresa Brasileira de Correios e Telégrafos - ECT;
considerando que a conduta do responsável não tinha a aptidão, por si só, de ocasionar a diferença de numerário, a menor, no caixa retaguarda da agência;
considerando a inexistência de elementos nos autos que indiquem possível conluio entre o responsável e os assaltantes;
considerando que a agência encontrava-se em pleno funcionamento e, segundo informado pelo responsável, em período de pagamento, tornando-a vulnerável, ainda que todos os procedimentos fossem rigorosamente observados;
considerando que seja qual for a teoria adotada, da causalidade direta e imediata ou da causalidade adequada, não há como se estabelecer o nexo de causalidade entre a conduta do responsável e o dano ocasionado ao patrimônio da ECT;
considerando que a responsabilidade do agente público é subjetiva, não cabendo ser responsabilizado pelo risco da atividade empresarial dos Correios;
considerando os pareceres convergentes da Secex-TCE e do Ministério Público junto ao Tribunal;
os ministros do Tribunal de Contas da União, reunidos em sessão de 2ª Câmara, ACORDAM, por unanimidade, de acordo com os pareceres emitidos nos autos e nos termos do art. 143, I, "a", do Regimento Interno, em acatar as alegações de defesa do Sr. Sérgio Moura; em julgar suas contas regulares com ressalva, nos termos do art. 16, II, da Lei 8.443/1992, dando-se lhe quitação; e em dar ciência do presente acórdão à Empresa Brasileira de Correios e Telégrafos - ECT e ao responsável.
1. Processo TC-Processo 027.652/2018-1 (TOMADA DE CONTAS ESPECIAL) 
1.1. Classe de Assunto: II.
1.2. Responsável: Sergio Moura (CPF XXX.999.633-XX) .
1.3. Unidade: Empresa Brasileira de Correios e Telégrafos.
1.4. Relatora: ministra Ana Arraes.
1.5. Representante do Ministério Público: Procurador Sergio Ricardo Costa Caribé.
1.6. Unidade Técnica: Secretaria de Controle Externo de Tomada de Contas Especial (SecexTCE) .
1.7. Representação legal: Mariana Pereira Gonçalo de Sousa (OAB-MA 11.280) e outros, representando Sergio Moura. 
1.8. Determinações/Recomendações/Orientações: não há.

Segunda Câmara

Sergio Moura (CPF XXX.999.633-XX).

ACORDAO-COMPLETO-2391486

Acórdão 1075/2020 - Segunda Câmara

ANA ARRAES

Procurador Sergio Ricardo Costa Caribé.

TOMADA DE CONTAS ESPECIAL (TCE)

Secretaria de Controle Externo de Tomada de Contas Especial (SecexTCE).